【裁判字號】    98,訴,844
【裁判日期】    980507
【裁判案由】    毒品危害防制條例
【裁判全文】
臺灣臺中地方法院刑事判決               98年度訴字第844號
公  訴  人  臺灣臺中地方法院檢察署檢察官
被      告  乙○○
上列被告因毒品危害防制條例案件，經檢察官提起公訴（九十八
年度毒偵字第三二一號），被告於準備程序就被訴事實為有罪之
陳述，本院合議庭裁定由受命法官獨任進行簡式審判程序，並予
判決如下：
    主    文
乙○○施用第一級毒品，處有期徒刑柒月。扣案之第一級毒品海
洛因壹包（含包裝袋，毒品部分驗餘淨重零點零捌玖伍公克）沒
收銷燬之。
    犯罪事實
一、乙○○前於民國九十六年間，曾因施用毒品案件，經本院以
    九十六年度毒聲字第五六二三號裁定送觀察勒戒後，認無繼
    續施用毒品之傾向，於九十七年四月二十八日觀察勒戒執行
    完畢釋放出所，並由臺灣臺中地方法院檢察署檢察官以九十
    七年度毒偵緝字第四一號為不起訴處分確定；詎其猶不知悛
    悔戒絕，明知毒品海洛因業經公告列為毒品危害防制條例之
    第一級毒品，不得非法持有、施用，因未戒除施用毒品海洛
    因之惡習，猶在前揭觀察勒戒執行完畢釋放後五年內，復基
    於施用第一級毒品海洛因之行為決意，於九十八年一月十二
    日十六時許，在其前位於臺中市○區○○路一０三號八樓之
    寄宿處，以將微量毒品海洛因混入礦泉水稀釋後，注入注射
    針筒內，再以注射針筒注射血管之方式，施用毒品海洛因一
    次。嗣乙○○於九十八年一月十六日十四時許，在其上開寄
    宿處樓下，因形跡可疑為警攔檢查獲，並扣得其所購入供施
    用之海洛因一包（毒品部分驗餘淨重0.0895公克）；乙○○
    為警查獲後，且經員警徵得其同意，採集尿液送請鑑驗，因
    嗎啡（毒品海洛因之代謝物）係呈現陽性反應，始由警進而
    查悉上情。
二、案經臺中市警察局第一分局報請臺灣臺中地方法院檢察署檢
    察官偵查起訴。
    理    由
一、上開犯罪事實，業經被告乙○○於本院訊問時坦認不諱，而
    被告為警查獲後所採取之尿液，經送請中山醫學大學附設醫
    院檢驗科藥物檢測中心檢驗結果，嗎啡（毒品海洛因之代謝
    物）係呈現陽性反應，有該中心出具之尿液檢驗報告一份附
    卷可稽（見偵查卷第14頁）。另被告為警查獲時所扣得白色
    粉末一包，經鑑驗後確實含有毒品海洛因成分（驗餘淨重0.
    0895公克），亦有行政院衛生署草屯療養院九十八年二月三
    日草療鑑字第0980100180號鑑定書一份附卷可參（見偵查卷
    第17頁），足見被告上開自白，確與客觀事實相符，堪予採
    認。又被告前於九十六年間，即曾因施用毒品案件，經本院
    以九十六年度毒聲字第五六二三號裁定送觀察勒戒後，認為
    無繼續施用毒品傾向，而於九十七年四月二十八日因觀察勒
    戒執行完畢釋放出所，並由臺灣臺中地方法院檢察署檢察官
    以九十七年度毒偵緝字第四一號為不起訴處分確定，此有臺
    灣高等法院被告前案紀錄表及臺灣臺中地方法院檢察署全國
    施用毒品案件紀錄表在卷可查，是被告確有於觀察勒戒執行
    完畢釋放後，五年內復行施用毒品之罪行。綜此，本件事證
    已臻明確，被告上開施用毒品海洛因之犯行堪以認定。
二、按海洛因係屬毒品危害防制條例第二條第二項第一款所指之
    第一級毒品，核被告乙○○所為，係犯毒品危害防制條例第
    十條第一項之施用第一級毒品罪。被告施用前後持有第一級
    毒品之低度行為，應為其施用第一級毒品之高度行為所吸收
    ，不另論罪。另按犯毒品危害防制條例第四條第一項至第四
    項、第五條第一項至第四項前段、第六條第一項至第四項、
    第七條第一項至第四項、第八條第一項至第四項、第十條或
    第十一條第一項、第二項之罪，供出毒品來源，因而破獲者
    ，得減輕其刑，同條例第十七條固有明文；惟所謂「因而破
    獲」者，應指在檢警機關別無其他可疑線索前，全憑其供述
    開啟調查或偵查之序端，進而查獲該毒品上游，始足當之。
    被告為警查獲時，雖指稱其所施用之毒品海洛因係以無償方
    式向綽號「明哥」之男子取得，該男子年約三十至四十歲、
    身高一百六十幾公分、中等身材偏瘦、短髮（見警卷第6頁
    ），但該綽號「明哥」之男子，其姓名、年籍均不詳，迄今
    仍無從查明，則被告所為尚與毒品危害防制條例第十七條所
    指「因而破獲」之要件不符，尚無從獲得減輕其刑之寬典，
    應附此敘明之。
四、爰審酌被告乙○○前已因施用毒品犯行經觀察勒戒之執行，
    竟仍故態復萌，復行施用毒品不輟，無視於毒品對於自身健
    康之戕害及國家對於杜絕毒品犯罪之禁令；惟衡酌施用毒品
    係屬自戕行為，被告犯罪手段尚屬平和，亦未因此而危害他
    人，所生損害尚非鉅大，且被告於犯後坦承犯行，尚見悔意
    之犯罪後態度，暨施用毒品者均有相當程度之成癮性及心理
    依賴，其犯罪心態與一般刑事犯罪之本質並不相同，應側重
    適當之醫學治療及心理矯治為宜等一切情狀，量處如主文所
    示之刑。至被告為警查獲時所扣得之白色粉末一包（含無法
    完全析離之包裝袋，毒品部分驗餘淨重0.0895公克），經鑑
    驗後既含有毒品海洛因之成分，已如前述，自應併同依毒品
    危害防制條例第十八條第一項前段之規定予以宣告沒收銷燬
    之。
據上論斷，應依刑事訴訟法第二百七十三條之一第一項、第二百
九十九條第一項前段，毒品危害防制條例第十條第一項、第十八
條第一項前段，判決如主文。
本案經檢察官甲○○到庭執行職務。
中    華    民    國    98    年    5     月    7     日
                  刑事第三庭  法  官  陳思成
以上正本證明與原本無異。
如不服本判決應於收受判決後10日內向本院提出上訴書狀，並應
敘述具體理由；其未敘述上訴理由者，應於上訴期間屆滿後20日
內向本院補提理由書（均須按他造當事人之人數附繕本）「切勿
逕送上級法院」。
                              書記官  吳詩琳
中    華    民    國    98    年    5     月    7     日
附錄論罪科刑法條
毒品危害防制條例第十條第一項
施用第一級毒品者，處六月以上五年以下有期徒刑。


司法院資訊處製作；財團法人民間司法改革基金會備份。
